臺灣高等法院高雄分院刑事判決        100年度上訴字第970號
上  訴  人
即  被  告  王文志
選任辯護人  吳春生律師
            陳松甫律師
            蔡念辛律師
上列上訴人因毒品危害防制條例案件，不服臺灣屏東地方法院10
0 年度訴字第80號中華民國100年4月20日第一審判決（起訴案號
：臺灣屏東地方法院檢察署99年度毒偵字第2942號、99年度偵字
第10471號），提起上訴，本院判決如下：
    主  文
原判決關於販賣第一級毒品暨定執行刑部分均撤銷。
王文志販賣第一級毒品，處有期徒刑捌年陸月；未扣案販賣毒品
所得新臺幣貳仟元沒收，如全部或一部不能沒收時，以其財產抵
償之；未扣案行動電話壹支（序號：參000000000參柒
柒柒零號，含SIM 卡壹張，門號為0000000000號）沒
收，如全部或一部不能沒收時，追徵其價額；扣案之空夾鏈袋肆
包沒收。
其他上訴駁回。
上開撤銷改判所處之刑，與上訴駁回部分所處之刑（即施用第一
、二級毒品部分），應執行有期徒刑玖年。扣案第一級毒品海洛
因貳拾參包（驗餘淨重共計壹點參伍公克）、第二級毒品甲基安
非他命肆包（毛重參點柒公克）均沒收銷燬；未扣案販賣毒品所
得新臺幣貳仟元沒收，如全部或一部不能沒收時，以其財產抵償
之；未扣案行動電話壹支（序號：參000000000參柒柒
柒零號，含SIM 卡壹張，門號為0000000000號）沒收
，如全部或一部不能沒收時，追徵其價額；扣案吸食器壹組、藥
鏟貳支、空夾鏈袋肆包均沒收。
    事  實
一、王文志曾因施用第二級毒品安非他命案件，經依臺灣高雄地
    方法院90年度毒聲字第1615號裁定送強制戒治，於民國（下
    同）90年8 月17日戒治期滿，經臺灣高雄地方法院檢察署檢
    察官於91年4 月3 日，以91年度戒毒偵字第331 號不起訴處
    分確定。嗣王文志又於93年1 月因連續施用第二級毒品甲基
    安非他命，經臺灣高雄地方法院判處有期徒刑6 月確定；嗣
    與另犯之強盜、竊盜、搶奪等案件合併定應執行刑有期徒刑
    8 年10月，又經減刑及定應執行刑，而於99年4 月1 日假釋
    出獄，現仍在假釋中（未構成累犯）。
二、惟其仍不知警惕，分別為下列犯行：
  (一)意圖營利，基於販賣第一級毒品海洛因之犯意，以其所有之
    門號0000000000行動電話（序號：000000000000000 號，假
    藉葉文萍名義申請）作為聯絡工具，而與陳明隆持有之門號
    0000000000號行動電話聯絡販賣第一級毒品海洛因事宜，旋
    於99年11月11日上午9 時許，在屏東縣恆春鎮○○路○段58
    0 號臺灣牛餐館臺26線公路旁，以新臺幣（下同）2,000 元
    之代價，販賣第一級毒品海洛因1 包予陳明隆。
  (二)基於施用第一級毒品海洛因、二級毒品甲基安非他命之犯意
    ，於99年11月21日凌晨0 時許，在屏東縣恆春鎮○○路903
    號3 樓301 室（即「墾丁休息站」旅社客房內），以將海洛
    因粉末摻入香菸內點菸吸食之方式施用第一級毒品海洛因1
    次；又以將甲基安非他命粉末置於吸食器內燒烤吸食所產生
    煙霧之方式，施用第二級毒品甲基安非他命1 次。
三、嗣於同年11月21日下午1 時15分許，經警於通訊監察中發覺
    王文志有疑係交易毒品之行為，經檢察官逕行搜索該旅社房
    間而查獲，並扣得第一級毒品海洛因23小包（驗餘淨重合計
    1.35公克）、第二級毒品甲基安非他命4 包（毛重3.7 公克
    ），與其所有供其施用海洛因、甲基安非他命所用之藥鏟各
    1 支、供其施用甲基安非他命之吸食器1 組，及非關販賣、
    施用毒品之現金600 元、帳冊1 本、行動電話4 具等物。
四、案經屏東縣政府警察局恆春分局報請臺灣屏東地方法院檢察
    署檢察官偵查起訴。
    理  由
壹、程序方面：
一、按被告以外之人於偵查中向檢察官所為陳述，除顯有不可信
    之情況者外，得為證據，刑事訴訟法第159 條之1 第2 項定
    有明文。偵查中對被告以外之人（包括證人、鑑定人、告訴
    人、被害人及共同被告等）所為之偵查筆錄，或被告以外之
    人向檢察官所提之書面陳述，性質上均屬傳聞證據。惟現階
    段刑事訴訟法規定檢察官代表國家偵查犯罪、實行公訴，依
    法其有訊問被告、證人及鑑定人之權，證人、鑑定人且須具
    結，而實務運作時，檢察官偵查中向被告以外之人所取得之
    陳述，原則上均能遵守法律規定，不致違法取供，其可信度
    極高。職是，被告以外之人前於偵查中已具結而為證述，除
    反對該項供述得具有證據能力之一方，已釋明「顯有不可信
    之情況」之理由外，不宜遽指該證人於偵查中之陳述不具證
    據能力。證人陳明隆於偵查中向檢察官所為之陳述，業經依
    法具結，被告及辯護人復均未抗辯該審判外陳述有何顯不可
    信之情況，亦未請求證人到庭接受對質詰問，本院審酌上揭
    證人之陳述時，並無何顯不可信之情況，揆諸上開說明，應
    認證人陳明隆於偵查中向檢察官所為之陳述，得為證據，具
    有證據能力。
二、現行刑事訴訟法關於「鑑定」之規定，除選任自然人充當鑑
    定人外，另設有囑託機關鑑定制度。依同法第198 條、第20
    8 條之規定，不論鑑定人或鑑定機關、團體，固均應由法院
    、審判長、受命法官或檢察官視具體個案之需要而為選任、
    囑託，並依第206 條之規定，提出言詞或書面報告，始符合
    同法第159 條第1 項所定得作為證據之「法律有規定」之情
    形。否則所為之鑑定，仍屬傳聞證據。然於司法警察機關調
    查中之案件，為因應實務上，或因量大、或有急迫之現實需
    求，併例行性當然有鑑定之必要者，例如毒品之種類與成分
    、尿液之毒品反應，或者槍彈有無殺傷力等鑑定，基於檢察
    一體原則，得由該管檢察長對於轄區內之案件，以事前概括
    選任鑑定人或囑託鑑定機關、團體之方式，俾便轄區內之司
    法警察官、司法警察對於調查中之此類案件，得即時送請先
    前已選任之鑑定人或囑託之鑑定機關、團體實施鑑定，以求
    時效（法務部92年9 月1 日法檢字第0920035083號函參照，
    刊載於法務部公報第312 期）。此種由檢察機關概括選任鑑
    定人或概括囑託鑑定機關、團體，再轉知司法警察官、司法
    警察於調查犯罪時參考辦理之作為，法無明文禁止，係為因
    應現行刑事訴訟法增訂傳聞法則及其例外規定之實務運作而
    為。本件扣案之第一級毒品海洛因23小包，經查獲之司法警
    察機關即屏東縣政府警察局恆春分局逕依上開規定送由法務
    部調查局為鑑定，該局所為之書面鑑定報告即100 年1 月21
    日調科壹字第10023002750 號鑑定書，及同分局將被告查獲
    當日採得之尿液檢送臺灣檢驗科技股份有限公司鑑定所得之
    濫用藥物尿液檢驗報告，自均屬上揭「法律規定」得為證據
    者，而有證據能力（最高法院96年度台上字第2860號判決意
    旨參照）。
三、再按被告以外之人於審判外之陳述，雖不符刑事訴訟法第15
    9 條之1 至之4 之規定，然經當事人於審判程序同意作為證
    據，法院審酌該言詞陳述或書面陳述作成時之情況，認為適
    當者，亦得為證據。又當事人、代理人或辯護人於法院調查
    證據時，知有第159 條第1 項不得為證據之情形，而未於言
    詞辯論終結前聲明異議者，視為有前項之同意，同法第159
    條之5 亦有明文。查本案所引用之言詞及書面證據資料（含
    具有傳聞證據性質之證據，符合傳聞法則例外之證據），檢
    察官、被告、辯護人於本院準備程序時均明示同意有證據能
    力（見本院卷第52頁），本院於審理時並已提示及告以要旨
    ，且各經檢察官、被告、辯護人表示意見，當事人已知上述
    證據乃屬傳聞證據，而未於言詞辯論終結前對該等證據聲明
    異議，依上開規定，亦已擬制同意其有證據能力，且本院審
    酌該等傳聞證據作成時之狀況，並無違法取供或其他不適宜
    作為證據之情形，上開證據自均具有證據能力。
貳、實體方面
一、上揭事實，業據上訴人即被告王文志於原審及本院審理時均
    坦承不諱，核與證人陳明隆於警詢及檢察官偵查時之證述均
    大致相符，並有渠所持有門號0000000000行動電話（序號：
    000000000000000 號）之通訊監察譯文、屏東縣政府警察局
    恆春分局搜索扣押筆錄、扣押物品目錄表、毒品初步檢驗報
    告單、採證照片、尿液採證編號姓名對照表、臺灣檢驗科技
    股份有限公司濫用藥物尿液檢驗報告及法務部調查局上開鑑
    定書等附卷可稽。又被告為警查獲扣案之海洛因23包，經法
    務部調查局鑑定確有海洛因陽性反應；扣案甲基安非他命4
    小包亦經警以簡易試劑測試呈甲基安非他命陽性反應，亦分
    別有該扣案之毒品及上開鑑定書、毒品初步檢驗報告單等附
    卷可佐。是被告上揭不利於己之任意性自白核與事實相符，
    自堪採為認定事實之證據。從而，本件事證明確，被告之各
    次犯行均洵堪認定，自應依法論科。
二、邇來政府為杜絕毒品氾濫，毒害人民甚深，再三宣導教民眾
    遠離毒品、媒體之報導既深且廣，對於毒品之禁絕，應為民
    眾所熟悉。又政府對於查緝施用及販賣毒品無不嚴格執行，
    且販賣毒品罪更係重罪，設若無利可圖，衡情一般持有毒品
    者，當不致輕易將持有毒品交付他人。況第一級毒品海洛因
    價格不貲、物稀價昂，且販賣毒品係違法行為，非可公然為
    之，亦無公定之價格，不論任何包裝，均可任意分裝增減分
    量，每次買賣價量，亦可能隨時依雙方間之關係深淺、資力
    、需求量及對行情之認知、來源是否充裕、查緝是否嚴緊，
    購買者被查獲時供述購買對象之可能性風險之評估等，因而
    異其標準，並隨時機動調整，非可一概而論。是販賣之利得
    ，除經坦承犯行或價量俱臻明確外，委難查得實情。販賣之
    人從價差或量差中牟利方式雖異，其意圖營利之非法販賣行
    為則一。茍無任何利益可圖，被告實無甘冒風險，在與證人
    陳明隆並非至親之下，將毒品無償或以原價交付。況被告亦
    於原審審理時供承：伊大約賺取100 到200 元等語（見原審
    卷第51頁背面），從而，被告有從中賺取差額利潤以牟利之
    意圖，應堪認定。
三、按海洛因、甲基安非他命分別為毒品危害防制條例第2 條第
    2 項第1 款、第2 款所稱之第一級、第二級毒品。核被告販
    賣海洛因予陳明隆之所為，係犯毒品危害防制條例第4 條第
    1 項之販賣第一級毒品罪。被告王文志持有第一級毒品之低
    度行為應被販賣之高度行為所吸收，不另論罪。核被告先後
    以不同方式施用海洛因及甲基安非他命之所為，分別係犯毒
    品危害防制條例第10條第1 項、第2 項之施用第一級、第二
    級毒品罪。被告於施用前、後持有第一級毒品海洛因及第二
    級毒品甲基安非他命之低度行為分別為施用之高度行為所吸
    收，亦均不另論罪。被告所犯上開3 罪間，犯意各別、行為
    互殊，應予分論併罰。又被告於偵審程序均自白其販賣第一
    級毒品犯行，應依毒品危害防制條例第17條第2 項之規定減
    輕其刑；再毒品危害防制條例制訂之目的，係為防制毒品危
    害，維護國民身心健康，而有關販賣第一級毒品罪責部分，
    則處以死刑或無期徒刑之重刑，然若未分別行為人販賣第一
    級毒品之數量、次數、獲利金額及所造成之危害，一律處以
    死刑或無期徒刑之重刑，自非罰其所當罰之刑事政策目的，
    亦非阻絕毒害之唯一方法。查被告販賣第一級毒品海洛因之
    次數僅有1 次，其販賣所得僅為2,000 元，犯罪所得不多，
    數量非鉅，衡之毒品危害防制條例第4 條第1 項法定本刑為
    死刑、無期徒刑，倘與大量販賣毒品者相比，若處以被告該
    法定最輕本刑即無期徒刑，猶尚嫌過重；被告固已依法減輕
    其刑，惟如處以減刑後之最低本刑之有期徒刑15年，仍屬過
    重，是其上開所犯販賣第一級毒品罪之情狀尚堪憫恕，爰就
    其販賣第一級毒品罪部分，再依刑法第59條規定減輕其刑，
    並遞減其刑。又警方早已懷疑被告涉有販賣毒品犯行，而針
    對被告所使用之上開行動電話聲請合法監聽，對於被告於上
    開時、地販賣毒品予陳明隆之犯行，依其監聽內容（見偵卷
    第80至83頁），顯已有合理懷疑之情狀，檢察官並於99年11
    月19日核發拘票，此有拘票1 紙附卷足憑（見偵卷第43頁）
    ，則被告之自白顯非自首可比；再被告先後施用第一、二級
    毒品海洛因、甲基安非他命，其施用時間可分，各具獨立犯
    罪意思及行為，亦與接續犯之概念有別，是被告上開所辯，
    自非可採，附此敘明。
四、原審就被告所犯施用第一、二級毒品罪部分，認均罪證明確
    ，因而適用毒品危害防制條例第10條第1 項、第2 項、第18
    條第1 項，刑法第11條、第38條第1 項第2 款規定；及審酌
    被告前已因施用毒品經法院論罪科刑，未能因此知所警惕、
    謹慎行止，仍不思自律，猶自陷於毒癮之害，復為本件犯行
    ，及施用毒品乃自戕行為，犯後坦承罪行，犯後態度尚可等
    一切情狀，分別量處有期徒刑8 月、5 月；並敘明：扣案之
    第一級毒品海洛因23小包（驗餘淨重合計1.35公克）、第二
    級毒品甲基安非他命4 包（毛重3.7 公克），係為被告預備
    施用毒品之物，與上揭販賣第一級毒品犯行無涉，且均係查
    獲之毒品，有法務部調查局上揭鑑定書及毒品初步檢驗報告
    單等，在卷可查；至其包裝袋部分，依現行檢驗方式乃以刮
    除方式為之，袋上仍會摻殘若干毒品無法分離，故亦應依毒
    品危害防制條例第18條第1 項前段之規定，分別於施用第一
    級毒品、施用第二級毒品之犯罪項下併宣告沒收銷燬之；扣
    案藥鏟1 支（白色），係供被告施用第一級毒品海洛因時分
    裝使用，扣案藥鏟1 支（綠色）、吸食器1 組係供被告施用
    第二級毒品甲基安非他命時分裝及吸食之用，均經被告供承
    明確，依刑法第38條第1 項第2 款規定，分別於各次犯罪項
    下諭知沒收。原審此部分核無不合，量刑亦屬允當；被告上
    訴意旨，空言此部分量刑過重，指摘原判決此部分不當，為
    無理由，應予駁回。至原審認被告上揭販賣第一級毒品部分
    罪證明確，予以論罪科刑，固非無見；惟查：(1)被告販賣毒
    品所得之2000元，業經其花用淨盡，扣案之現金600 元並非
    販賣毒品所得，已據其於本院審理時供明在卷（見本院卷第
    69頁）；參以被告係於99年11月11日販賣毒品得款2000元，
    距其為警查獲時已經過10日，仍為警查獲持有毒品，衡情扣
    案現金600 元非屬販賣毒品所得款項，應堪認定。原審認該
    扣案現金600 元係被告販毒所得之財物，並未敘明其認定之
    理由，遽予宣告沒收；且僅宣告沒收未扣案之販賣毒品所得
    1400元，顯有未洽。(2)被告係以其門號0000000000號行動電
    話（序號：000000000000000 號）作為販賣毒品之聯絡工具
    ，原審未於事實欄予以認定，亦有未洽。被告此部分上訴意
    旨，空言指摘，雖無理由，惟原判決此部分既有上開可議之
    處，仍屬無可維持，本院自應將原判決關於此部分及定執行
    刑部分均予以撤銷改判。審酌被告被告正值壯年，不思依循
    正軌賺取金錢，竟無視政府反毒政策及宣導，仍意圖營利而
    販賣海洛因，助長毒品犯濫，戕害他人身心健康，惟被告犯
    後均能供承犯行，顯有悔意，及其販賣海洛因1 次，數量非
    鉅、金額非多，暨其素行，犯罪之動機、目的等一切情狀，
    就其所犯販賣第一級毒品罪，量處有期徒刑8 年6 月，並與
    被告上揭施用第一、二級毒品罪所處之刑，定其應執行之刑
    。被告上揭販賣海洛因所得2,000 元，雖未扣案，仍應依毒
    品危害防制條例第19條第1 項之規定予以宣告沒收，如全部
    或一部不能沒收時，以其財產抵償之；門號0000000000行動
    電話（序號：000000000000000 號，含SIM 卡），雖係被告
    假藉葉文萍名義申請使用，惟係被告所有，已據其於警詢時
    供明屬實（見偵卷第45頁背面），且係供其販賣毒品所用之
    物，雖未扣案，亦應依毒品危害防制條例第19條第1 項之規
    定予以宣告沒收，如全部或一部不能沒收時，追徵其價額；
    扣案之空夾鏈袋4 包，係被告所有且供其分裝所販賣之毒品
    之用（見原審卷第50頁），業經被告供承在卷，爰依毒品危
    害防制條例第19條第1 項規定，併諭知沒收。至其餘扣案物
    品（帳冊1 本，行動電話4 支含SIM 卡2 張，現金600 元）
    ，並無證據證明與本件被告販賣、施用毒品有關；被告雖於
    原審審理時供陳扣案之手機當中，序號：000000000000000
    號之行動電話暨其中安裝之SIM 卡2 張（門號分別為：0000
    000000號、0000000000號）均係供其販毒之用，但依卷附監
    聽譯文所示，其係使用上開未扣案行動電話（序號：000000
    000000000 號，含SIM 卡1 張，門號為0000000000號）與證
    人陳明隆聯絡，故可見該序號：000000000000000 號之行動
    電話暨其中安裝之SIM 卡2 張（門號分別為：0000000000號
    、0000000000號）均與本案無關，爰就此部分（即帳冊1 本
    ，行動電話4 支含SIM 卡2 張、現金600 元）均不併予宣告
    沒收，附此敘明。
據上論斷，應依刑事訴訟法第369 條第1 項前段、第368 條、第
364 條、第299 條第1 項前段，毒品危害防制條例第4 條第1 項
、第17條第2 項、第18條第1 項前段、第19條第1 項，刑法第11
條、第59條、第51條第5 款，判決如主文。
本案經檢察官吳茂松到庭執行職務。
中    華    民    國  100     年    8     月    11    日
                  刑事第十庭    審判長法  官  陳中和
                                      法  官  蔡國
                                      法  官  林水城
以上正本證明與原本無異。
販賣、施用第一級毒品部分，如不服本判決應於收受本判決後10
日內向本院提出上訴書狀，其未敘述上訴理由者，並得於提起上
訴後10日內向本院補提理由書狀（均須按他造當事人之人數附繕
本）「切勿逕送上級法院」。
施用第二級毒品部分，不得上訴。
中    華    民    國  100     年    8     月    11    日
                                      書記官  蔡佳君
附錄本件判決論罪科刑法條：
毒品危害防制條例第4 條第1 項
製造、運輸、販賣第一級毒品者，處死刑或無期徒刑；處無期徒
刑者，得併科新臺幣2 千萬元以下罰金。
毒品危害防制條例第10條
施用第一級毒品者，處6 月以上5 年以下有期徒刑。
施用第二級毒品者，處 3 年以下有期徒刑。